最　高　行　政　法　院　裁　定
　　　　　　　　　　　　　　　　　　 94年度裁字第02643號
上　訴　人　中興商業銀行股份有限公司
代　表　人　甲○○
訴訟代理人　洪銘徽律師
被 上訴 人　彰化縣彰化地政事務所
代　表　人　乙○○
上列當事人間因土地移轉現值事件，上訴人對於中華民國93年5
月19日臺中高等行政法院92年度訴字第912號判決，提起上訴，
本院裁定如下：
　　主  文
上訴駁回。
上訴審訴訟費用由上訴人負擔。
　　理  由
一、按對於高等行政法院判決之上訴，非以其違背法令為理由，
    不得為之，行政訴訟法第242條定有明文。又提起上訴，應
    以上訴狀表明上訴理由並應添具關於上訴理由之必要證據，
    復為同法第244條第1項第4款及第2項所明定。是當事人提起
    上訴，如以原審判決有不適用法規或適用不當為理由時，其
    上訴狀應有具體之指摘，並揭示該法規之條項或其內容；如
    以原審判決有同法第243條規定所列各款情形之當然違背法
    令為理由時，其上訴狀應揭示合於該款之事實，及表明依訴
    訟資料合於該違背法令之具體事實。如上訴狀未依此項方法
    表明，或其所表明者，顯與上開法條規定之情形不相合時，
    即難認為已對原審判決之違背法令有具體之指摘，其上訴自
    難認為合法。
二、本件上訴人主張：（一）本件上訴人所有坐落彰化縣彰化市
    ○○○段溝子小段96之4地號土地，自法院拍定時之價額為
    每平方公尺新臺幣（以下同）17,918.5元，而拍定日（或承
    受日）當期之公告土地現值每平方公尺為18,000元，則拍定
    後自前開土地分割而出之同段96之19地號土地之土地移轉現
    值之登載，即應以拍定價額（或承受價額）為準，是被上訴
    人擅將系爭土地之前次移轉現值調整為每平方公尺48.7元，
    顯已悖離事實且屬違法。上訴人於原審對此均有提出說明及
    主張，然原判決對此重要論述於判決書中理由項下毫無論駁
    ，顯見原判決確有判決不適用法規及判決不備理由之違背法
    令。（二）上訴人於原審主張土地稅法第39條第2項規定之
    適用，依最高行政法院92年度判字第591號判決意旨，必須
    符合「依都市計畫法指定之公共設施保留地，且該公共設施
    保留地將由政府依徵收方式取得」為其要件，苟系爭土地並
    無被徵收之事實，其出售係為私人間之買賣移轉，自無土地
    稅法第39條第2項前段免徵土地增值稅規定之適用。（三）
    原審曾於民國93年1月9日以（93）中高行振平92訴00910、
    00912字第000l19號函彰化縣政府，請其說明系爭土地之都
    市計畫取得方式為何；其現階段有無辦理實際徵收之計畫及
    時程。對此，彰化縣政府雖於93年2月10日以府城計字第
    0930023999號函覆，惟其內容僅述及系爭土地係於民國59年
    4月3日彰府建土字第31608號公告實施之彰化市修訂都市計
    畫案，該計畫案當時依據都市計畫法第20條第2項之規定辦
    理。然觀之都市計畫法第20條第2項之規定，係就主要計畫
    之核定機關及其程序內容所為之規定，核與都市計畫法有關
    公共設施保留地取得方式為何無涉，則彰化縣政府既未就系
    爭土地之都市計畫取得方式之依據為任何說明，復未具體說
    明系爭土地係依徵收方式取得，則被上訴人又何能擅自依土
    地稅法第39條第2項規定，據以認定免徵土地增值稅；又何
    能更將該地段之96之19地號土地之前次移轉現值調整為53年
    8月之每平方公尺48.7元。又訴外人彰化縣稅捐稽徵處雖於
    原審稱：「查系爭土地經59年4月3日修訂實施之彰化都市計
    畫指定部分土地為鐵路用地，並經本縣彰化地政事務所92年
    2月14日逕為分割出96之19地號為鐵路用地，且土地使用分
    區證明書並未加註『以附帶條件取得或納入重劃範圍』等字
    ，據彰化縣政府91年10月1日函示未加註上開字者屬一般徵
    收方式取得．．．。」云云，實屬無稽，蓋依都市計畫法第
    48條規定，有關公共設施保留地之取得方式本應於都市計畫
    擬定之初即應予說明，豈有所謂「未加註上開字者屬一般徵
    收方式取得」之論據。既然彰化縣政府並未說明系爭土地關
    於公共設施保留地之取得方式為徵收，則彰化縣稅捐稽徵處
    於無法律依據之前提下，依土地稅法第39條第2項規定而予
    免徵土地增值稅，更退還土地增值稅予訴外人台鳳股份有限
    公司（下稱台鳳公司）31,974,915元；更甚者，被上訴人於
    未查明具體事證之前提下，將系爭土地之前次移轉現值調降
    為每平方公尺48.7元，顯屬違法。再按依鈞院92年度判字第
    591號判決意旨，除有關公共設施保留地之都市計畫取得方
    式須為徵收者外，該公共設施保留地須符合「將由」政府依
    徵收方式取得為其要件，系爭土地除未見係依徵收之方式取
    得外，縱依彰化縣政府93年2月10日函覆資料，證明系爭土
    地未符合「將由」政府依徵收方式取得之要件。上訴人於原
    審主張系爭土地早在59年4月3日即已發布實施，且土地使用
    分區○○○○路用地」，而依據彰化縣政府93年2月10日函
    覆意旨，系爭土地已經非屬「鐵路用地」，即與59年4月3日
    之彰化都市計畫不符，彰化縣政府並無任何徵收之計畫及時
    程。系爭土地自59年4月3日編為「鐵路用地」之後，迄今已
    有34年，毫無徵收之計畫與時程，且土地使用分區一再變更
    ，亦不符合鈞院92年判字第591號判決意旨，自不符合土地
    稅法第39條第2項規定，然原判決對上訴人原審之主張於判
    決理由項下未有論駁，是原判決顯有判決不適用法規或適用
    不當及判決不備理由之當然違背法令等語，為此求為廢棄原
    判決，並撤銷原處分及訴願決定。
三、原審斟酌全辯論意旨及調查證據之結果，以：坐落彰化縣彰
    化市○○○段過溝子小段96之4地號土地，原由台鳳公司於
    46年5月9日取得所有權，於86年12月11日移轉予駿達公司，
    前經彰化縣稅捐稽徵處以86年7月公告現值及53年8月原規定
    地價計算土地漲價總數額，核課土地增值稅在案。其後經多
    次移轉，嗣上訴人於91年7月31日經由臺灣彰化地方法院拍
    定取得該筆土地所有權。台鳳公司於91年10月28日以該筆土
    地為公共設施保留地，應免徵土地增值稅，向彰化縣稅捐稽
    徵處申請退還前已繳納之土地增值稅。經彰化縣稅捐稽徵處
    查核結果，以前開96之4地號土地經59年4月3日修訂實施之
    彰化都市計畫指定部分土地為鐵路用地，迄台鳳公司申請退
    還土地增值稅時，仍編定為鐵路用地，係屬公共設施保留地
    ；又依該計畫案內容及彰化縣彰化市公所核發之都市土地分
    區證明觀之，並未明文規定取得方式，依彰化縣政府91年10
    月1日函復及財政部87年8月15日台財稅第871959943號函釋
    規定，前開96之4地號土地係以一般徵收方式取得之公共設
    施保留地，於徵收前之移轉，有土地稅法第39條第2項免徵
    土地增值稅規定之適用，嗣經被上訴人於92年2月14日將系
    爭土地逕為分割為96之4地號（面積26,639平方公尺）與96
    之19地號（面積2,712平方公尺），遂准予退還台鳳公司溢
    繳之土地增值稅，並以台鳳公司係於46年5月9日取得前開96
    之4地號土地所有權，該土地第一次免徵土地增值稅即台鳳
    公司出售予駿達公司時所為之移轉申報日為86年12月16日，
    是系爭土地將來如經變更為非公共設施保留地再移轉時，其
    前次移轉現值應為53年8月第一次之原規定地價每平方公尺
    48.7元，於92年4月23日以彰稅財字第0920030489號函通知
    上訴人並副知被上訴人調整系爭土地前次移轉現值，因彰化
    縣稅捐稽徵處係土地移轉現值之審核機關，基於行政分工，
    被上訴人並無審核之權限，遂依該函辦理調整登記。上訴人
    於92年6月13日以（92）興銀債字第2100號函，請求被上訴
    人將系爭土地移轉現值回復為91年7月法院拍賣時之移轉現
    值，經被上訴人以92年6月17日彰地3字第0920008265號函復
    上訴人略以：「貴公司函請回復彰化市○○○段過溝子小段
    96之19地號土地原來之移轉現值乙案，本所係依據彰化縣稅
    捐稽徵處92年4月23日彰稅財字第0920030489號函辦理。」
    所為處分並無違誤，訴願決定遞予維持，亦無不合等詞，為
    判斷基礎，因而駁回上訴人在原審之訴。
四、本院查：本件上訴人就原審以前開理由駁回其於原審之訴，
    雖以前開各詞提起上訴，惟查原審已依法認定本件土地移轉
    現值之登記，係依據彰化縣稅捐稽徵處92年4月23日以彰稅財
    字第0920030489號函之處分而為；且土地移轉現值之審核，
    依平均地權條例施行細則第2條第2款規定，乃彰化縣稅捐稽
    徵處之權限，則就本件土地移轉現值之登記，被上訴人僅得
    就形式上為審查，至彰化縣稅捐稽徵處就本件土地移轉現值
    處分之實體上之理由是否違法，即非被上訴人所得審究，亦
    非原判決所應論斷，自亦無於理由項下記載其理由之必要，
    原判決未為此項理由之記載，不生理由不備或其他違法之問
    題。上訴人就本件土地移轉現值之實體上理由爭執原判決不
    當，核非就原審判決有行政訴訟法第243條規定所列各款情
    形之當然違背法令，揭示合於該款之事實，及表明依訴訟資
    料合於該違背法令之具體事實。上訴意旨指摘原判決違誤，
    求為廢棄，難認為合法，應予駁回。
五、依行政訴訟法第249條第1項前段、第104條、民事訴訟法第
    95條、第78條，裁定如主文。
中　　華　　民　　國　　94　　年　　12  　月　　1 　　日
                  第一庭審判長法  官　葉　振　權
                              法  官　陳　秀　美
                              法  官　劉　鑫　楨
                              法  官　吳　明　鴻
                              法  官  梁  松  雄
以  上  正  本  證  明  與  原  本  無  異
中　　華　　民　　國　　94　　年　　12　　月　　1　　 日
　　　　　　　　　　　　　　　書記官　阮　桂　芬
